【裁判字號】    99,上訴,2240
【裁判日期】    991130
【裁判案由】    違反毒品危害防制條例
【裁判全文】
臺灣高等法院臺中分院刑事判決        99年度上訴字第2240號
上  訴  人
即  被  告  李彥霖
上列上訴人因違反毒品危害防制條例案件，不服臺灣彰化地方法
院99年度訴字第1115、1150號中華民國99年10月6日第一審判決
（起訴案號：臺灣彰化地方法院檢察署99年度毒偵字第1301、14
16號），提起上訴，本院判決如下：
    主  文
上訴駁回。
    理  由
一、按依刑事訴訟法第350條、第361條、第362條、第367條規定
    ，不服地方法院之第一審判決而上訴者，須提出上訴書狀，
    並應敘述具體理由，為上訴必備之程式；其所提出之書狀未
    敘述上訴理由，或僅曾以言詞陳述上訴理由者，均應於上訴
    期間屆滿後20日內補提理由書於第一審法院。第一審法院經
    形式審查，認逾期未補提上訴理由者，應定期間先命補正；
    逾期未補正者，為上訴不合法律上之程式，應以裁定駁回。
    倘已提出上訴理由，但所提非屬具體理由者，則由第二審法
    院以上訴不合法律上之程式，判決駁回。而所謂具體理由，
    必係依據卷內既有訴訟資料或提出新事證，指摘或表明第一
    審判決有何採證認事、用法或量刑等足以影響判決本旨之不
    當或違法，而構成應予撤銷之具體事由，始克當之（例如：
    依憑證據法則具體指出所採證據何以不具證據能力，或依憑
    卷證資料，明確指出所為證據證明力之判斷如何違背經驗、
    論理法則）；倘僅泛言原判決認定事實錯誤、違背法令、量
    刑失之過重或輕縱，而未依上揭意旨指出具體事由，或形式
    上雖已指出具體事由，然該事由縱使屬實，亦不足以認為原
    判決有何不當或違法者（例如：對不具有調查必要性之證據
    ，法院未依聲請調查亦未說明理由，或援用證據不當，但除
    去該證據仍應為同一事實之認定），皆難謂係具體理由，俾
    與第二審上訴制度旨在請求第二審法院撤銷、變更第一審不
    當或違法之判決，以實現個案救濟之立法目的相契合，並節
    制濫行上訴（最高法院97年度臺上字第892號判決意旨可資
    參照）。又理由是否具體，則屬第二審法院審查之範圍，不
    在命補正之列，亦即上訴書狀已記載理由，並有具體之敘述
    時，其上訴既屬合法，第二審法院固應就其理由之是否可取
    ，為實體之審理及判斷；如認其上訴書狀雖記載理由，但並
    未具體敘述時，則無須再命補正，可逕認其上訴不合法，以
    判決駁回之，此有最高法院97年度臺上字第1281號判決意旨
    可參。
二、本案上訴人即被告李彥霖（下稱被告）不服原審判決提起上
    訴，其上訴理由狀略謂：(1)警方採證過程是否違背上訴人自
    由意願，強制採證是否已有瑕疵，所取得之事證是否具備證
    據力，原審用為判決依據，是否未盡客觀，猶有爭議。(2)被
    告長期以來使用違禁藥物支出，均來自自己工作所得，從未
    對他人或社會造成重大戕害，原審重複判處兩次有期徒刑9
    月，合併執行有期徒刑1年3月，顯屬過重，為此請求撤銷原
    審判決，另為妥適判決等云云。
三、原審判決理由則略為：本案犯罪事實，業據被告李彥霖於本
    院審理時坦承不諱，且被告先後2次經警採集其尿液送驗結
    果，確均呈嗎啡陽性反應，此有彰化縣警察局員林分局委託
    檢驗尿液代號與真實姓名對照認證單、彰化縣警察局鹿港分
    局應受尿液採驗人尿液檢體採集送驗紀錄表及詮昕科技股份
    有限公司於99年6月3日、99年7月8日出具之濫用藥物尿液檢
    驗報告各1紙附卷可稽，足徵被告之自白確與事實相符，堪
    以採信。再被告前因施用毒品案件，經本院以98年度毒聲字
    第209號裁定送觀察、勒戒後，認無繼續施用毒品之傾向，
    於98年10月9日執行完畢釋放，並由臺灣彰化地方法院檢察
    署檢察官以98年度毒偵字第1039號為不起訴處分確定乙節，
    亦有臺灣彰化地方法院檢察署刑案資料查註紀錄表及臺灣高
    等法院被告全國前案紀錄表各1份在卷可參。本件事證明確
    ，被告上開犯行洵堪認定，應依法論科等語。
四、經查：
  (一)本件犯罪事實，業據被告於偵查及原審時均坦承不諱（見偵
    卷99毒偵1301號第9頁、原審99訴字第1115號卷第16-17頁）
    ，原審以彰化縣警察局員林分局委託檢驗尿液代號與真實姓
    名對照認證單、彰化縣警察局鹿港分局應受尿液採驗人尿液
    檢體採集送驗紀錄表、詮昕科技股份有限公司於99年6月3日
    、99年7月8日出具之濫用藥物尿液檢驗報告等證據，認定被
    告確有施用第一級毒品海洛因犯行。又被告於99年5月18日
    第一次於警詢經警採其尿液時供稱：「（你於何時何地為本
    所採集尿液送驗？本永靖所交給你之採尿塑膠空瓶(肆小瓶)
    是否乾淨？是否為你排放的？是否經你本人封瓶及捺印？）
    於99年5月18日13時50分在員林分局永靖分駐所被採得尿液
    送驗。乾淨。是我本人所排放的無誤。並經我本人所封瓶及
    捺印無誤。」、「（警方詢問筆錄是否施以脅迫或利誘？你
    是否是在自由意識下陳述作答？）沒有。是的。」等語（見
    員警分偵第0000000000號警卷第2頁背面）；另被告於99年6
    月30日第二次於警詢經警採其尿液時供稱：「（警方於今(3
    0）日19時00分，持彰化地方法院所核發之099年聲搜字第00
    1372號搜索票到你現住地：彰化縣永靖鄉○○村○○路○段
    515巷6號執行搜索，當時你有無在場？是否自願同意接受警
    方搜索？警方有無查獲違禁物品？）我有在場。自願同意接
    受警方搜索。沒有查獲違禁物品。」（見偵卷99毒偵第1416
    號第9頁背面）、「（警方所提供的2個尿液空瓶是否清潔？
    尿液是出於你親自排放並當面由警方封緘？）清潔。是。（
    以上所供是否出於你自由意識下陳述？）是。（警方有無對
    你刑求、脅迫等不法方式取供？）沒有。」等語（見偵卷99
    毒偵第1416號第13頁）。是被告於警詢、偵查及原審時既均
    詳細供稱施用海洛因時間、地點、方式，並於警方詢問時均
    明白表示係出於自由意願，是其於上訴意旨中未提出任何具
    體事證，而泛言辯稱採證是否已有瑕疵，取得之事證是否具
    備證據力等主張，顯未依據卷內既有訴訟資料提出新事證，
    指摘或表明原審判決有何採證認事、用法或量刑等足以影響
    判決本旨之不當或違法，構成應撤銷之具體事由。
  (二)又量刑輕重係屬事實審法院得依職權自由裁量之事項，苟已
    斟酌刑法第57條各款所列情狀而未逾越法定刑度，不得遽指
    為違法，且在同一犯罪事實與情節，如別無其他加重或減輕
    之原因，下級審量定之刑，亦無過重或失輕之不當情形，則
    上級審法院對下級審法院之職權行使，原則上應予尊重（最
    高法院72年度台上字第6696號、75年度台上字第7033號判例
    要旨參照）；且在同一犯罪事實與情節，如別無其他加重或
    減輕之原因，下級審量定之刑，亦無過重或失輕之不當情形
    ，則上級審法院對下級審法院之職權行使，原則上應予尊重
    （最高法院85年度台上字第2446號裁判意旨參照）。經查，
    本件被告已為認罪之陳述，已如前述，而原審於判決理由中
    已詳予載明量刑之依據：「被告所犯上開2次施用第一級毒
    品海洛因之犯行，犯意各別，應予分論併罰。又被告前於94
    年間，因搶奪案件，經本院以94年度訴字第1367號判決判處
    有期徒刑10月確定，於95年10月27日縮短刑期執行完畢乙情
    ，有臺灣高等法院被告前案紀錄表、臺灣彰化地方法院檢察
    署刑案資料查註紀錄表各1份在卷可憑，其於有期徒刑執行
    完畢後，5年內故意再犯本件有期徒刑以上之罪，均為累犯
    ，應各依刑法第47條第1項之規定加重其刑。爰審酌被告之
    素行，及其施用毒品之動機、目的、方法、不知珍惜身體、
    施用毒品所生危害，暨犯後坦承犯行之態度等一切情狀，分
    別量處如主文所示之刑，並定其應執行刑，以示懲儆」（見
    原判決第3頁），足認原審判決已就被告所犯本案之一切情
    狀，依毒品危害防制條例第10條第1項所定6月以上5年以下
    有期徒刑之法定刑度內，予以量處被告2次犯行各有期徒刑
    9月之刑，應執行有期徒刑1年3月之刑，已妥為斟酌，並說
    明其審酌之根據及已妥為斟酌，並說明其審酌之根據及理由
    ，尚無違反經驗法則、論理法則、比例原則、公平原則，或
    有何其他違法情事。被告之上訴意旨泛稱「被告從未對他人
    或社會造成重大戕害，原審重複判處兩次有期徒刑9月，合
    併執行有期徒刑1年3月，委實過重…。」等指摘，顯為被告
    對原審量刑之誤解，並未依據卷內訴訟資料，具體指摘原審
    判決認事用法有何違法或不當之情形，構成應予撤銷之具體
    事由，容非前開說明上訴書狀所應敘述之具體理由，難謂上
    訴適法。
五、綜上所述，本院從形式上觀察，認原審法院已就刑法第57條
    揭示之各種量刑條件妥為斟酌，符合「罪當其罰」之原則，
    並無濫用量刑權限之違法或失當之處。被告之上訴意旨指摘
    原審判決量刑過輕，惟並未依據卷內訴訟資料，具體指摘原
    審判決認事用法有何違法或不當之情形，或構成應予撤銷之
    具體事由，揆諸上開最高法院判決意旨及依「程序優先於實
    體」之刑事訴訟法原則，其上訴自屬違背法律上之程式，爰
    不經言詞辯論，駁回其上訴。
據上論斷，應依刑事訴訟法第367條前段、第372條，判決如主文
。
中    華    民    國    99    年    11    月    30    日
            刑事第五庭  審判長法  官  趙  春  碧
                              法  官  賴  恭  利
                              法  官  卓  進  仕
以上正本證明與原本無異。
如不服本判決應於收受送達後10日內向本院提出上訴書狀，其未
敘述上訴理由者，並得於提起上訴後10日內向本院補提理由書狀
（均須按他造當事人之人數附繕本）「切勿逕送上級法院」。
                              書記官  郭  振  祥
中    華    民    國    99    年    11    月    30    日

司法院資訊處製作；財團法人民間司法改革基金會備份。
